臺灣士林地方法院民事判決　九十年訴字第五五七號
　　原　　　告　林佳卉
　　訴訟代理人　林婉慈
　　被　　　告　李豐柏
右當事人間請求損害賠償事件，本院判決如左：
    主　　文
被告應給付原告新台幣陸拾捌萬陸仟玖佰陸拾玖元，及自民國九十一年十一月二十一
日起至清償日止，按年息百分之五計算之利息。
原告其餘之訴及關於該部分假執行之聲請駁回。
訴訟費用由被告負擔。
本判決第一項於原告以新台幣貳拾萬元供擔保後，得假執行。
    事　　實
甲、原告方面：
一、聲明：被告應給付原告新台幣（下同）一百四十六萬二千七百八十一元及自民國
    （下同）九十一年十一月廿一日起至清償日止按週年利率百分之五計算之利息。
    並願供擔保請准為假執行之宣告。
二、陳述：
（一）被告於八十八年七月三日駕駛車牌號碼ＥＵ─六五○八號自用小客車，沿台北
      市○○路南向快車道行駛，於同日上午八時二十分許行經台北市○○路陽明國
      中旁東側無號誌交岔路口時，應注意行車遇有變換車道時，須先顯示方向燈或
      手勢，且汽車在雙向四車道行駛時，除準備停車或臨時停車外，不得跨越兩條
      車道行駛，另變換車道時，應注意安全距離，以免發生擦撞之危險，而依當時
      情狀，係無雨、道路無障礙、路況正常、視距良好，並無不能注意之情事，竟
      疏於注意，在該雙向四車道路段行駛，未先顯示方向燈或手勢，亦未注意與同
      向慢車道上由原告騎乘車牌號碼ＣＩＩ─八二七號重型機車之安全距離，即貿
      然向右側轉向，而跨越快車道及慢車道兩條車道行駛，致在後行駛之原告閃避
      不及，所騎乘機車之左前車頭因之與被告所駕駛之汽車右後側車輪輪弧及保險
      桿發生擦撞，接著又因訴外人徐泉益違規停放其車牌號碼ＥＩ─六六八三號自
      小客車，導致原告所騎乘之機車續又撞及徐某之自小客車左前輪後倒地，頭部
      左側即因倒地嚴重撞擊而受有左側額骨粉碎性骨折、左側額葉顱內出血、硬腦
      膜下血腫、硬腦上血腫、顏面挫傷等重傷。此有台北市車輛行車事故鑑定委員
      會鑑定意見書、道路交通事故現場圖、診斷證明書可稽。刑事部分經本院以八
      十九年度交易字第二二三號刑事判決處被告有期徒刑三月確定在案，有鑑定意
      見書、道路交通事故現場圖、診斷證明書、刑事判決書等為證。
（二）原告受傷支付醫藥費新台幣（下同）四萬七千九百零一元、護理用品費一萬七
      千七百九十二元及為診療而支出車費二萬六千八百四十五元，此有收據可證。
（三）原告受傷休養三個月，由於傷勢嚴重，一切生活作息均需有人隨時照料，因而
      支出二十八萬四千四百元之看護費用，此有收據可證。並聲請訊問證人即看護
      李銀馨、鄭惠娟、柯惠娟為證。
（四）原告受傷，自八十八年七月三日起共三個月不能工作，原告時任永昌綜合證券
      股份有限公司二等專員，每月收入二萬九千元，因受傷而損失薪資八萬七千元
      ，有診斷證明書及薪資單為證。
（五）原告因身體受傷，精神肉體所受痛苦甚大，尤以被告亳無慰問、和解之意，案
      發迄今，未曾探望或詢問過原告受傷狀況，令原告倍感痛苦，為此請求被告賠
      償非財產上損害金額九十八萬八千八百四十三元。
（六）另本件車禍致其機車受損，修復費用一萬元，有估價單一紙可證。
（七）右述各項損害，合計一百四十六萬二千七百八十一元，乃被告不法侵害所生之
      結果，被告自應負賠償之責。爰請求判決如聲明。
乙、被告方面：
    被告經合法通知，未於最後言詞辯論期日到場，惟據其前此所為聲明及陳述如下
     ：
一、聲明：駁回原告之訴。
二、陳述：
（一）對醫藥費、護理用品、就診支出車費及機車修理費均不爭執。
（二）原告已與訴外人徐泉益和解，收受賠償金五十萬元。
丙、本院依職權調閱本院刑事庭八十九年度交易字第二二三號過失傷害案偵、審卷。
    理　　由
甲、程序部分：
一、本件被告經合法通知，未於最後言詞辯論期日到場，核無民事訴訟法第三百八十
    六條所列各款情形，爰依原告之聲請，由其一造辯論而為判決。
二、又本件審理期間，於九十年十一月二十六日辯論期日當庭面告兩造續於九十一年
    一月十日下午四時三十分辯論，屆期原告雖遵期惟遲到片刻，並進行辯論，被告
    則遲誤未到。嗣經四個月後，因將原告遲到誤為遲誤期日，而依民事訴訟法第一
    百九十條視為撤回其訴，並通知兩造。惟查原告既已於九十一年一月十日到庭辯
    論，即非遲誤未到，自不生視為撤回其訴之效果，經原告聲請續行，認有理由，
    本件即應續行辯論，合先敘明。
三、按訴狀送達後，原告不得追加他訴。但請求之基礎事實同一者，或擴張或減縮應
    受判決事項之聲明者，不在此限。民事訴訟法第二百五十五條第二款、第三款定
    有明文。經查，本件原告原以刑事附帶民事訴訟之方式起訴請求被告賠償一百四
    十五萬二千七百八十一元。嗣經裁定移送民事庭後，原告先為擴張，後又為減縮
    ，於最後言詞辯論時確定其聲明與附帶民事訴訟起訴時之聲明相同，仍為一百四
    十五萬二千七百八十一元，並追加被告肇事致原告機車受損之車損一萬元，合於
    法律規定，自應准許。
乙、實體部分：
一、本件原告起訴主張被告有如事實欄所述之駕車肇事，致原告受有左側額骨粉碎性
    骨折、左側額葉顱內出血、硬腦膜下血腫、硬腦上血腫、顏面挫傷等重傷，刑事
    部分業經本院對於被告以傷害罪判處有期徒刑三月之事實。業據其提出台北市車
    輛行車事故鑑定委員意見書、道路交通事故現場圖、診斷證明書、刑事判決書等
    為證，被告對此亦不爭執，自堪信為真正。
二、按因故意或過失不法侵害他人之權利者，負損害賠償責任；又汽車在行使中加損
    害於他人者，駕駛人應賠償因此所生之損害；不法侵害他人之身體或健康者，對
    於被害人因此喪失或減少勞動能力或增加生活上之需要時，應負損害賠償責任；
    不法侵害他人之身體或健康者，被害人雖非財產上之損害，亦得請求賠償相當之
    金額；不法毀損他人之物者，被害人得請求賠償其物因毀損所減少之價額，民法
    第一百八十四條第一項前段、第一百九十一條之二、第一百九十三條第一項、第
    一百九十五條第一項、第一百九十六條分別定明文。本件被告駕駛車輛不法侵害
    原告之身體，既經認定，其對於原告因而所受之損害，自應負連帶賠償責任。
三、原告請求被告賠償費用，是否合法，分述為次：
（一）醫療費：原告受傷因而支付醫藥費四萬七千九百零一元，有原告提出之診斷證
      明書、醫療費用證明等為證，被告對此亦未加爭執，並經本院於九十一年十一
      月二十一辯論期日，逐一核對計算，自堪認屬治療上之必要費用。
（二）護理用品費一萬七千七百九十二元及就診支出車費二萬六千八百四十五元，此
      有原告提出之收據及統一發票為證。經核對書證所載品名、項目分別為美容膠
      、藥品等物，及車資，核屬原告因車禍受傷護理及就診所必需，為生活所增加
      之支出，被告對此也未爭執，是此部分費用亦合於法律規定。
（三）原告受傷休養三個月，支出看護費用二十八萬四千四百元，有收據可證，並經
      證人即看護李銀馨、鄭惠娟、柯惠娟到庭結證屬實，堪信為真。
（四）原告受傷，自八十八年七月三日起共三個月不能工作，原告時任永昌綜合證券
      股份有限公司二等專員，每月收入二萬九千元，因受傷而損失薪資八萬七千元
      ，有原告提出診斷證明書及薪資單為證，被告對此亦不爭執，亦堪認為真。
（五）原告因本件車禍受有左側額骨粉碎性骨折、左側額葉顱內出血、硬腦膜下血腫
      、硬腦上血腫、顏面挫傷等傷害，傷情重大，肉體痛苦至劇可以想見。又其當
      時僅約二十三歲（原告為六十五年九月廿一日生），正逢雙十年華，遽遇橫禍
      ，重創其精神，遺害深遠。本院斟酌實際情況，及原告為大學畢業、於證券公
      司工作；被告為計程車司機，收入不豐，認原告之請求以九十萬元為適當，逾
      此數額之請求，為無理由。
（六）原告請求機車受損修復費用一萬元，有估價單一紙可證，被告亦不爭執，堪信
      為真。
（七）綜上各節，原告因本件車禍得請求賠償之金額總計一百三十七萬三千九百三十
      八元。
四、按數人共同不法侵害他人之權利者，連帶負損害賠償責任。又債權人向連帶債務
    人中之一免除債務而無消滅全部債務之意思表示者，除該債務人應分擔之部分外
    ，他債務人仍不免其責任。再連帶債務人相互間，除法律另有規定或契約另有訂
    定外，應平均擔義務，民法第一百八十五條第一項、第二百七十六條第一項、第
    二百八十條前段分別定有明文。本件原告主張被告與訴外人徐泉益共同不法侵害
    其權利之事實，既經認定如前，則被告與徐泉益自應負共同侵權行為責任。被告
    抗辯原告已於另案與徐泉益達成訴訟上之和解，受領徐某賠償五十萬元之事實，
    有台灣高等法院九十年訴字第八四號侵權行為事件和解筆錄一件在卷可憑，即可
    成立。稽之該筆錄之記載為「一、被告願給付原告新台幣五十萬元整。二、原告
    其餘請求拋棄。（但仍保留對另一共同侵權行為人李豐柏之請求權）」，足證原
    告僅拋棄其對徐泉益應允賠償金額以外部分之請求，而無免除其他債務人即本件
    被告之連帶賠償責任，依前揭民法第二百七十六條第一項規定，除徐某應分擔之
    部分外，被告仍不免其責任。本件被告與訴外人徐泉益乃連帶債務人，其內部相
    互間既應平均分擔義務，即渠二人各應就原告之損害負擔二分之一即六十八萬六
    千九百六十九元，揆諸前揭說明，原告就徐某應允賠償金額以外部分即十八萬六
    千九百六十九元部分業已拋棄（計算式：000000-000000），被告僅就其應分擔
    部分即六十八萬六千九百六十九元，負其責任即為已足。
五、從而，原告依據侵權行為之法律關係，請求被告給付六十八萬六千九百六十九元
    ，及自九十一年十一月二十一日起算之法定遲延利息，即屬有據，應予准許，逾
    此部分，則於法未合，應予駁回。
六、原告陳明願供擔保，聲請宣告假執行，經核其勝訴部份，合於法律之規定，爰酌
    定相當之擔保金額宣告之；其餘假執行之聲請，因訴之駁回而失所依附，不予准
    許。
七、結論：本件原告之訴，為一部有理由，一部無理由，並依民事訴訟法第三百八十
    五條第一項前段、第七十九條但書、第三百九十條第二項，判決如主文。
中　　　華　　　民　　　國　　九十一　　年　　 十二　　 月　　　五　　　日
                                    臺灣士林地方法院民事第二庭
~B法　　　官　李玉卿
右為正本係照原本作成。
如對本裁定抗告須於裁定送達後十日內向本院提出抗告狀。
中　　　華　　　民　　　國　　九十一　　年　　 十二　　 月　　十三　　　日
~B法院書記官　黃建新
